【裁判字號】    90,上易,1256
【裁判日期】    900608
【裁判案由】    家庭暴力防治法等
【裁判全文】
臺灣高等法院高雄分院刑事判決                    九十年度上易字第一二五六號
    上  訴  人  台灣高雄地方法院檢察署檢察官
    被      告  乙○○
右上訴人因被告違反家庭暴力防治法等案件，不服臺灣高雄地方法院九十年度易字第
四九二號中華民國九十年六月八日第一審判決（起訴案號：臺灣高雄地方法院檢察署
八十九年度偵字第二四一０八號），提起上訴，本院判決如左：
    主  文
原判決撤銷。
乙○○違反法院依家庭暴力防治法第十三條所為禁止實施家庭暴力行為之裁定，處拘
役伍拾日，如易科罰金，以佰元折算壹日。
    事  實
一、乙○○與甲○○係夫妻關係，具有家庭暴力防治法第三條第一款之家庭成員關係
    。乙○○前因對甲○○有傷害犯行，經台灣高雄地方法院依家庭暴力防治法第十
    三條規定於民國八十九年四月二十九日，以八十九年度家護字第八十九號裁定核
    准民事通常保護令，令乙○○不得對甲○○人實施身體或精神上不法侵害之行為
    、不得直接或間接對於甲○○為騷擾之聯絡行為，該保護令之有限期間為陸月，
    乙○○已收受裁定。詎乙○○仍不知警惕，於民國八十九年九月十七日下午五時
    許，在高雄市鼓山區○○○路上（公訴人誤為在中山大學內），因遇見甲○○與
    其同事利國勝同行，而心生不滿，竟基於違反前述民事通常保護令及傷害他人身
    體之故意，自甲○○身後拉扯甲○○之頭髮，並猛力將其摔在地上，致甲○○受
    有頭部外傷併右膝挫擦傷之傷害，乙○○之行為並已違反前述保護令規定，對甲
    ○○為身體上不法之侵害。
二、案經高雄市政府警察局鼓山分局移送及甲○○訴由臺灣高雄地方法院檢察署檢察
    官偵查起訴。
    理  由
一、訊據被告乙○○矢口否認有何於右揭時地傷害告訴人甲○○之犯行，辯稱：當天
    伊看到告訴人及其同事利國勝走在一起，上前想要和利國勝講清楚伊與告訴人的
    關係，伊與利國勝講話時，告訴人拉伊之衣服不丙伊說話，伊並未毆打告訴人云
    云。經查：
(一)、被告犯行，業經告訴人在警、偵訊、原審及本院審理中指述不移送，且其就被告
    之傷害方式，均稱：被告係由其背後拉其頭髮，再用力將其摔倒在地，前後並無
    歧異，自可採信。此外，並有建仁醫院診斷證明書及原審八十九年度家護字第八
    九號民事通常保護令各一紙附卷可參。
(二)、被告於警訊中，亦自陳：「我發現妻子甲○○和男同事相擁走在一起，便徒步上
    前問話該男同事姓名，男子回答姓林，『阿國』，我反問姓林叫『阿國』之男子
    ，可知我和甲○○的關係，正交談時，我妻子甲○○便上前拉我扯我胸前及拉破
    衣服，．．．」等語，於偵查中亦供稱：告訴人有拉扯其衣服，所以，其才推開
    告訴人等語，足見其當時確有與告訴人發生拉扯情事，是如其只是單純與利國勝
    談話，衡情，告訴人應無對其拉扯之必要；至於在場目擊證人蔡合鴻及蔡登文於
    原審審理中雖均結證述：當日在柴山上看到被告、告訴人及另一位男子，三人在
    講話，並沒有看到他們有拉扯或打架云云（見原審卷第十六頁至十頁），惟據被
    告自陳當日告訴人有拉扯其衣服，證人所述顯與被告之陳述不符，自不足採為被
    告有利之證據。因此，被告之辯解不可採信，其犯行可以定。
二、核被告所為，係犯家庭暴力防治法第五十條第一款之違反保護令罪，及刑法第二
    百七十七條第一項之傷害罪。其以一行為觸犯前開二項罪名，應從一重之家庭暴
    力防治法第五十條第一款之罪處斷。
三、原審未予詳察，遽為無罪之諭知，尚有未洽，公訴人提起上訴，指摘原判決諭知
    無罪為不當，請求撤銷改判，為有理由，應由本院予以撤銷改判。爰審酌被告與
    告訴人係夫妻關係，因不滿告訴人與男同事在外同行，一時衝動所致，告訴人所
    受之傷害尚非嚴重，及其犯後未與告訴人和解等一切情狀，量處如主文所示之刑
    ，併諭知易科罰之折算標準；又被告行為後，刑法第四十一條業於九十年一月十
    日修正公布，同年月十二日生效，修正後之刑法第四十一條第一項前段規定：犯
    最重本刑五年以下有期徒刑以下之罪，而受六個月以下有期徒刑或拘役之宣告，
    因身體、教育、職業、家庭或其他正當事由，執行顯有困難者，得以一元以上三
    元以下折算一日。此與原先之刑法第四十一條規定已有不同，依刑法第二條第一
    項前段之規定，自應適用修正後之刑法第四十一條第一項前段之規定，諭知易科
    罰金及其折算之標準，併此敘明。
據上論結，應依刑事訴訟法第三百六十九條第一項前段、第三百六十四條、第二百九
十九條第一項前段，家庭暴力防治法第五十條第一款、刑法第十一條前段、第二百七
十七條第一項、第五十五條、第二條第一項前段、第四十一條第一項前段、罰金罰鍰
提高標準條例第一條前段、第二條，判決如主文。
本案經檢察官沈紹嘉到庭執行職務。
中      華      民      國    九十      年      九      月      十一   日
                              臺灣高等法院高雄分院刑事第七庭
                                  審判長法官
                                        法官
                                        法官
不得上訴。
附錄：本判決論罪科刑法條：
家庭暴力防治法第五十條
違反法院依第十三條、第十五條所為之下列裁定者，為本法所稱之違反保護令罪，處
三年以下有期徒刑、拘役或科或併科新台幣十萬元以下罰金︰
一  禁止實施家庭暴力行為。
二  禁止直接或間接騷擾、接觸、通話或其他連絡行為。
三  命遷出住居所。
四  遠離住居所、工作場所、學校或其他特定場所。
五  命完成加害人處遇計畫：戒癮治療、精神治療、心理輔導或其他治療
    、輔導。


司法院資訊處製作；財團法人民間司法改革基金會備份。
